【裁判字號】    97,訴,2903
【裁判日期】    980331
【裁判案由】    侵權行為損害賠償
【裁判全文】
臺灣板橋地方法院民事判決              97年度訴字第2903號
原      告  丙○○
            甲○○
兼  上二人
訴訟代理人  乙○○
被      告  丁○○
上列當事人間請求侵權行為損害賠償事件，經刑事庭移送前來（
刑事案件案號：97年度交易字第439 號、附帶民事訴訟案號：97
年度交附民字第256 號），本院於民國98年3 月5 日言詞辯論終
結，判決如下：
    主  文
被告應給付原告丙○○、甲○○各新臺幣壹佰萬元、給付原告乙○○新臺幣壹佰參拾參萬零柒佰零肆元，及均自民國九十七年九
月二日起至清償日止，按週年利率百分之五計算之利息。
原告其餘之訴駁回。
訴訟費用由被告負擔百分之六十八、由原告丙○○、甲○○各負
擔百分之十，餘由原告乙○○負擔。
本判決第一項於原告丙○○、甲○○各以新臺幣參拾參萬肆仟元
、原告乙○○以新臺幣肆拾肆萬肆仟元供擔保後，得假執行。但
被告如以新臺幣壹佰萬元、新臺幣壹佰萬元、新臺幣壹佰參拾參
萬零柒佰零肆元分別為原告丙○○、甲○○、乙○○預供擔保後
，得免為假執行。
原告其餘假執行之聲請駁回。
    事實及理由
一、原告起訴主張：
  (一)原告之父王金仁於民國97年3 月21日上午9 時50分許，自臺
    北縣板橋市○○路○ 段235 號前，循行人穿越道步行欲穿越
    文化路至對向時，適被告駕駛車牌號碼5138-NL 號自用小客
    車，沿臺北縣板橋市○○○路往文化路1 段方向行駛，駛至
    漢生東路與文化路1 段交岔路口，並自漢生東路向左迴轉至
    文化路1 段時，原應注意車前狀況，並隨時採取必要之安全
    措施，而依當時情形，又無不能注意之情事，竟疏未注意，
    超速行駛致撞擊王金仁而倒地，王金仁經送國立臺灣大學醫
    學院附設醫院（下稱臺大醫院）治療74天後，仍於同年6 月
    2 日傷重不治死亡，爰依侵權行為損害賠償之法律關係，請
    求被告賠償下列損害：
    1.原告乙○○自97年3 月21日起至同年6 月2 日王金仁死亡
      為止，為王金仁支出救護車費用新臺幣（下同）6,400 元
      、臺大醫院醫療費用107,237 元、看護費42,200元、其他
      增加生活上需要之費用34,669元、停車費835 元，共計19
      1,341 元，嗣王金仁死亡後，原告乙○○復支出殯葬費共
      計245,020 元，則依民法第192 條第1 項之規定，被告自
      應賠償原告乙○○支出之上開費用。
    2.精神慰撫金：
      原告之父王金仁遭被告駕車撞擊後，先送至臺北縣板橋醫
      院急診，嗣又轉診至臺大醫院住進創傷加護病房，並經醫
      生診斷為外傷性腦損傷併意識昏迷、右側鎖骨骨折及肝臟
      撕裂傷，原告聞訊後，強忍悲痛地望著父親腫脹瘀青的臉
      ，心中百般不捨和難過。隔日，原告在病床前握住父親的
      手，呼喚父親的名字，告訴父親如有聽到要回應，驀然看
      見父親眼角流下兩行清淚，嘴角及雙手不停抖動，似要交
      代後事，惟因身體不停抖動，醫師認為過於激動會影響病
      情，故給予鎮定劑使用以觀察。2 星期後，醫師建議宜進
      行氣管切開術，原告審慎考量1 個月後，基於父親許久尚
      未甦醒，最後無奈，決定同意氣切。嗣原告父親又併發腦
      水腫現象，且腎臟功能日漸不佳，其後歷經臺大醫院總院
      創傷加護病房轉診至公館分院呼吸照護中心，再轉回臺大
      醫院總院2 星期後，病情惡化，嗣轉進加護病房，終宣告
      不治。而被告僅於事發後第14天探視過原告父親，自此從
      未聞問，毫無悔意，皆由家屬獨力承擔車禍後之處置，原
      告想起父親去世2 星期前，既無法排便亦無法排尿，更甚
      者，導致其身體全身水腫、脫皮、肛門上方有約2 公分撕
      裂傷而須插肛管，見父親須受此折磨，原告竟無法為父親
      承擔任何苦痛。原告丙○○職業為藥劑生，於事發後至原
      告父親去世，不眠不休，強忍悲痛陪伴父側；原告甲○○
      原任職於中國信託商業銀行，為照顧父親，於97年5 月中
      旬離職；原告乙○○職業為藥劑師，於父親遭此橫禍後，
      來回奔波，無心執業，除上開醫療費用、殯葬費及養家活
      口外，實已阮囊羞澀。又原告正待回報父親養育之恩，卻
      因被告之駕車肇事行為，天人永隔，對於突如其來之鉅變
      ，猶如晴天霹靂，原告見父親遭此折磨，所受椎心之痛、
      精神痛苦，實無以明之，爰各自請求被告賠償精神慰撫金
      1,500,000 元。
  (二)聲明：
    1.被告應給付原告丙○○1,500,000 元及自起訴狀繕本送達
      翌日起至清償日止，按週年利率百分之5 計算之利息。
    2.被告應給付原告甲○○1,500,000 元及自起訴狀繕本送達
      翌日起至清償日止，按週年利率百分之5 計算之利息。
    3.被告應給付原告乙○○1,936,361 元及自起訴狀繕本送達
      翌日起至清償日止，按週年利率百分之5 計算之利息。
    4.原告願供擔保分別請准宣告假執行。
二、被告對於其駕車肇事確有過失一節並不爭執，僅抗辯原告請
    求之精神慰撫金金額過高等語，並聲明：(一)原告之訴及其假
    執行之聲請均駁回，(二)如受不利判決，願供擔保請准宣告免
    為假執行。
三、查原告主張被告於97年3 月21日上午9 時50分許，駕駛車牌
    號碼5138-NL 號自用小客車，沿臺北縣板橋巿漢生東路往文
    化路1 段方向行駛，行經該路段與文化路1 段交岔路口，並
    自漢生東路向左迴轉至文化路1 段時，疏未注意車前狀況，
    撞擊適自文化路1 段235 號前循行人穿越道步行欲穿越文化
    路至對向之王金仁，導致王金仁遭撞擊後倒地，雖送醫救治
    ，仍延至同年6 月2 日不治死亡等情，業據其提出臺大醫院
    診斷證明書影本1 紙為證（見本院97年度交附民字第256 號
    卷宗第38頁），且被告亦不爭執其駕車肇事確有過失一節，
    自堪信原告主張上情為真。按因故意或過失，不法侵害他人
    之權利者，負損害賠償責任，民法第184 條第1 項前段定有
    明文。本件被告駕車肇事既有過失，且該過失行為與原告之
    父王金仁之死亡結果間具有相當因果關係，自應損害賠償責
    任。
四、按不法侵害他人致死者，對於支出醫療及增加生活上需要之
    費用或殯葬費之人，亦應負損害賠償責任；又不法侵害他人
    致死者，被害人之父、母、子、女及配偶，雖非財產上之損
    害，亦得請求賠償相當之金額，民法第192 條第1 項、第19
    4 條分別定有明文。茲就原告請求被告賠償損害之項目及金
    額分別論斷如下：
    1.原告乙○○主張其於王金仁因車禍受傷送醫救治期間，支
      出救護車費用6,400 元、臺大醫院醫療費用107,237 元、
      看護費42,200元、其他增加生活上之需要費用34,669元、
      停車費835 元，復於王金仁死亡後，支出殯葬費245,020
      元等情，業據其提出與所述相符之999 救護車有限公司出
      具之收據、仁光救護車值勤收費憑證各1 件、臺大醫院醫
      療費用收據11份、病患聘僱照顧服務費用代收轉付證明單
      3 張、安安看護中心收款證明單1 紙、統一發票52張、估
      價單2 紙、免用統一發票收據9 張、合億殯葬服務社出具
      之收據、今榮小客車租賃有限公司簽認單、黃麟雄出具之
      收據、基隆巿立殯葬管理所火葬許可證、火葬費用明細各
      1 份、臺北縣立殯儀館使用設施規費繳納收據4 件等影本
      為證（見本院97年度交附民字第256 號卷宗第14至37頁）
      ，且為被告所不爭執（見本院卷第32頁），則原告乙○○
      依民法第193 條第1 項規定，請求被告賠償前述醫療費用
      、增加生活上需要之費用及殯葬費用合計436,361 元【計
      算式：6,400 ＋107,237 ＋42,200＋34,669＋835 ＋245,
      020 ＝436,361 】，於法自屬有據。
    2.又原告請求被告賠償其等精神慰撫金各1,500,000 元，被
      告則抗辯該金額過高等語。查原告均為王金仁之子女，此
      有其等提出之戶籍謄本3 件在卷可證（見本院97年度交附
      民字第256 號卷宗第10至12頁），又原告丙○○係高職畢
      業，已取得藥劑生執業執照，現擔任藥劑生，每月收入約
      45,000元，名下有在臺北縣樹林巿轄內之土地1 筆，原告
      甲○○係專科畢業，原受僱於中國信託商業銀行擔任櫃檯
      工作，嗣於其父王金仁因本件車禍受傷後即離職，目前沒
      有工作，名下有在臺北縣土城巿轄內之房屋及土地各1 筆
      ，原告乙○○係專科畢業，已通過藥師考試及格，現擔任
      藥劑師，每月收入約45,000元，名下有在臺北縣樹林巿轄
      內之房屋1 筆及汽車1 輛，被告則係高職肄業，目前從事
      資源回收之工作，每月收入約30,000元，名下無其他財產
      等情，除據兩造當庭陳明無誤外（見本院卷第32頁），並
      有原告提出之藥劑生執業執照、全民健康保險保險對象退
      保申請表、藥師證書等影本各1 件附卷可稽（見本院97年
      度交附民字第256 號卷宗第39至41頁），復經本院依職權
      調取兩造之財產歸戶資料查核明確，有稅務電子閘門財產
      所得調件明細表4 份存卷足憑（見本院卷第33至42頁）。
      則本院斟酌兩造前述社會地位及資力，兼衡原告之父王金
      仁為17年2 月27日生，有國民身分證影本1 紙在卷可查（
      見臺灣板橋地方法院97年度相字第766 號卷宗第31頁），
      死亡時為80歲，卻遭此意外事故身亡，致使原告承膝下共
      享天倫夢碎，其等所受傷痛至鉅，甚且原告見其父王金仁
      於車禍受傷後意識昏迷並接受氣管造口手術（即俗稱「氣
      切」手術），救治長達2 個月餘仍不治死亡，身心煎熬難
      當，以及被告加害程度等一切情狀，認原告請求被告賠償
      精神慰撫金各1,500,000 元為適當。
    3.復按保險人依強制汽車責任保險法規定所為之保險給付，
      視為被保險人損害賠償金額之一部分；被保險人受賠償請
      求時，得扣除之，該法第30條定有明文。查原告因其父王
      金仁車禍受傷以致死亡，已向富邦產物保險股份有限公司
      請領強制汽車責任保險理賠，包括死亡給付1,500,000 元
      及傷害醫療費用105,657 元，此為其等所不爭執（見本院
      卷第32頁），並有該公司98年2 月25日（98）富保業發字
      第039 號函暨所附之理算簽結作業資料及賠付資料各1 件
      附卷可考（見本院卷第28至30頁），是上開傷害醫療費用
      105,657 元之保險給付，依法即應自原告乙○○得請求被
      告賠償醫療費用之金額中扣除，另前揭關於死亡給付1,50
      0,000 元之保險給付，亦應自原告各得請求被告賠償精神
      慰撫金之金額中平均扣除500,000 元【計算式：1,500,00
      0 ÷3 ＝500,000 】。故原告乙○○原得向被告請求賠償
      醫療費用、增加生活上需要之費用及殯葬費用合計436,36
      1 元及精神慰撫金1,500,000 元，扣除其受領強制汽車責
      任保險理賠傷害醫療費用105,657 元及死亡給付500,000
      元後，其尚得向被告請求賠償1,330,704 元【計算式：（
      436,361 －105,657） ＋（1,500,000 －500,000） ＝1,
      330,704 】；又原告丙○○、甲○○原得向被告請求賠償
      精神慰撫金1,500,000 元，扣除其受領強制汽車責任保險
      理賠死亡給付500,000 元後，其尚得向被告請求賠償1,00
      0,000 元【計算式：1,500,000 －500,000 ＝1,000,000
      】。
五、末按給付無確定期限者，債務人於債權人得請求給付時，經
    其催告而未為給付，自受催告時起，負遲延責任；其經債權
    人起訴而送達訴狀，或依督促程序送達支付命令，或為其他
    相類之行為者，與催告有同一之效力；又遲延之債務，以支
    付金錢為標的者，債權人得請求依法定利率計算之遲延利息
    ；又應付利息之債務，其利率未經約定，亦無法律可據者，
    週年利率為百分之5 ，民法第229 條第2 項、第233 條第1
    項前段、第203 條分別定有明文。本件原告請求被告給付前
    揭款項，係以支付金錢為標的，且兩造間並未約定利率，原
    告既係以本件起訴狀繕本之送達作為請求之催告，該起訴狀
    繕本已於97年9 月1 日本院97年度交易字第439 號刑事案件
    審理時當庭交付被告收受（見本院97年度交附民字第256 號
    卷宗第1 頁），則原告併請求被告自起訴狀繕本送達之翌日
    即97年9 月2 日起至清償日止，按週年利率百分之5 計算之
    遲延利息，於法有據，亦應准許。
六、綜上所述，原告依侵權行為損害賠償之法律關係，請求被告
    賠償原告丙○○、甲○○各1,000,000 元以及賠償原告乙○○1,330,704 元，並均自起訴狀繕本送達之翌日即97年9 月
    2 日起至清償日止，按週年利率百分之5 計算之利息部分，
    為有理由，應予准許；逾此部分之請求則無理由，應予駁回
    。
七、兩造均陳明願供擔保，請求宣告假執行及免為假執行，經核
    原告勝訴部分，尚無不合，茲分別酌定相當之擔保金額，予
    以准許。原告敗訴部分，其假執行之聲請已失所附麗，爰併
    予駁回之。
八、結論：原告之訴為一部有理由，一部無理由，依民事訴訟法
    第79條、第390 條第2 項、第392 條第2 項，判決如主文。
中    華    民    國    98    年    3     月    31    日
                  民事第三庭    法  官  王瑜玲
以上正本係照原本作成
如對本判決上訴，須於判決送達後20日內向本院提出上訴狀
中    華    民    國    98    年    4     月    2     日
                                書記官  黃美雲


司法院資訊處製作；財團法人民間司法改革基金會備份。
